【裁判字號】    99,台上,7174
【裁判日期】    991118
【裁判案由】    公共危險
【裁判全文】
最高法院刑事判決            九十九年度台上字第七一七四號
上  訴  人  台灣高等法院台中分院檢察署檢察官
被      告  林淑樺
上列上訴人因被告公共危險案件，不服台灣高等法院台中分院中
華民國九十八年五月十九日第二審判決（九十七年度交上訴字第
二六一一號，起訴案號：台灣台中地方法院檢察署九十六年度偵
字第七六三九號），提起上訴，本院判決如下：
    主  文
原判決關於過失致人於死部分撤銷，發回台灣高等法院台中分院
。
    理  由
本件原判決撤銷第一審論處被告林淑樺以在道路酒駕高速追撞、
追逐他車之方式致生往來危險，因而致人於死罪刑之判決，改判
依想像競合犯關係從一重論處被告因過失致人於死罪刑，並就檢
察官論告意旨所指被告應成立刑法第一百八十五條第二項之公共
危險致人於死罪行部分，敘明不另為無罪之諭知，固非無見（被
告另犯服用酒類，不能安全駕駛動力交通工具而駕駛罪部分業據
原審判處罪刑確定）。
惟查：審理事實之法院，對於被告有利及不利之證據，應一律注
意，詳為調查，然後綜合全案證據資料，本於經驗法則以定其取
捨，並將取捨證據及得心證之理由於判決內詳為說明，故證據雖
已調查，而其內容尚未明瞭者，仍難遽為被告有利或不利之認定
。又刑法第一百八十五條第一項之「以他法致生往來之危險」罪
之「他法」，係指除損壞、壅塞以外，其他凡足以妨害公眾往來
通行之方法皆屬之。故如駕車在道路上高速追逐、競駛，並相互
超車、追撞，因其危險駕駛行為極易導致車輛失控，使車禍之發
生及造成傷亡之危險均大幅增加，對於其他用路之車輛、行人造
成嚴重之妨害，而有具體之危險性，即得認屬該條項所稱之「他
法」。本件依原判決認定之事實，被告酒後約其男友陳建彰至台
中縣神岡鄉○○路之腳踏車步道見面後，因認陳建彰與另一名女
子有不正常之男女關係而發生爭吵，其後被告先行駕車離開，陳
建彰則駕車在後尾隨，至台中縣大雅鄉○○路○段某處，被告停
車後，陳建彰亦停車進入被告車內，雙方再度發生口角，不歡而
散，各自駕車離去，陳建彰仍駕車行駛於後方，其後被告又在同
路段旁停車，陳建彰不願再與之爭執，未再停車，被告遂駕車尾
隨在後，並於同路段六四七巷附近，將車開至機車道，以其車頭
追撞陳建彰車輛之右後輪附近，繼於同路段之清泉崗營區大門口
前，陳建彰欲左轉和平路支線時，再度以車頭追撞陳建彰車輛之
後方保險桿，陳建彰仍未加理會，逕自左轉和平路支線，並以時
速超過六、七０公里以上之速度超速加速離去。嗣被告沿前開和
平路支線往神岡鄉方向，途經該路與和平路交岔路口之彎道時，
以時速超過六、七０公里之速度超速行駛，適陳建彰又駕車尾隨
在後，並自後欲超越被告之車輛，因未保持安全間隔，致陳建彰
之車右後側與被告之車左前處快速輕擦，被告之車因而失控，先
擦撞右側燈桿後，追撞當時沿該路右側圍牆旁行走之蔡素娥、蔡
李秀鳳，並將之拖行四０‧四公尺後（自圍牆上之血跡起算），
仍向前行駛五公尺，再撞及另一燈桿基座後，繼續滑行八‧五公
尺後，始行停止等情。則陳建彰於第二次被追撞後，如確已加速
離去，則本件車禍似無由發生，但陳建彰何以在肇事路段前又變
成駕車尾隨在被告之後，並欲超越被告之車輛？事實尚欠明瞭。
且被告自追撞被害人起（即圍牆血跡處）至車輛停止間之距離即
達五十三‧九公尺，如依卷附道路交通事故現場圖所載，自輪胎
滑痕處起算至第一次碰撞燈桿之處有五‧三公尺，該燈桿至圍牆
血跡處有四‧八公尺，加總後共六十四公尺，換算其時速似不只
六、七０公里。另檢察官指揮警方帶同陳建彰依車禍當日行駛之
路線製作而成之路線圖（見相驗卷第一一一頁），如果可採，被
告與陳建彰駕車在大雅鄉○○路○段與和平路間，似有來回追逐
，且當中曾有三度在中清路四段迴轉之情形。又前述事實之記載
，被告與陳建彰間於大雅鄉○○路○段及和平路之短距離間，即
曾數度相互駕車尾隨，並有追撞、超車、擦撞及超速行駛之情形
，且最後係因陳建彰駕車欲超越被告之車，並因未保持安全間隔
，發生擦撞，被告之車輛因而失控肇事，造成被害人蔡素娥、蔡
李秀鳳死亡之結果，此與一般單純之行車事故，自屬有別。則其
二人當時之速度如何？相互追逐、撞擊、超車之目的何在？所為
有否達到致生往來危險之程度？主觀上對於行為可能造成交通往
來之危險有無認識？攸關被告是否僅應成立過失致人於死罪，抑
應成立刑法第一百八十五條第二項之以他法致生往來危險因而致
人於死罪之認定，自應明白調查審認，並於理由內詳予說明，始
為適法。原判決未遑詳察，遽以被告與陳建彰行駛之地點為大雅
鄉○○路，為一般道路，並非高速公路，故第一審認定被告有「
飆車」之行為，與事實不符，且檢察官所舉事證，除能證明被告
與陳建彰於肇事地點曾有超速、超車之行為外，並無其他事證足
認被告曾以併行競駛之方式致生往來車輛之危險，遽認被告不成
立公共危險犯行，僅就過失致人於死部分論處罪刑，自嫌速斷而
難昭折服。檢察官上訴意旨，執以指摘原判決該部分不當，非無
理由，應認有撤銷發回更審之原因。
據上論結，應依刑事訴訟法第三百九十七條、第四百零一條，判
決如主文。
中    華    民    國  九十九  年   十一   月   十八   日
                      最高法院刑事第十庭
                          審判長法官  石  木  欽  
                                法官  洪  佳  濱  
                                法官  韓  金  秀  
                                法官  段  景  榕  
                                法官  周  煙  平  
本件正本證明與原本無異
                                      書  記  官  
中    華    民    國  九十九  年   十一   月  二十三  日
                                                      Ｑ

司法院資訊處製作；財團法人民間司法改革基金會備份。
